臺灣高雄地方法院刑事判決　　　　　　　95年度訴字第3262號
公　訴　人　臺灣高雄地方法院檢察署檢察官
被　　　告　甲○○
選任辯護人　王文雄律師
上列被告因妨害性自主案件，經檢察官提起公訴（95年度偵字第
4237號、95年度偵字第14181 號），本院判決如下：
    主  文
甲○○連續對未滿十四歲之女子為性交，處有期徒刑肆年。並應
於刑之執行前，命入相當處所施以治療，期間至治癒為止，但最
長不得逾參年。
    事  實
一、甲○○於民國94年12月下旬某日許，透過網路聊天室認識14
    歲以上未滿16歲之Ａ女（00年0 月某日生，真實姓名、年籍
    詳卷，代號0000-0000） ，Ａ女並告知甲○○其就讀00國
    中0 年級。94年12月31日下午2 時20分許甲○○與Ａ女相約
    於00國中見面，其已能預見Ａ女係14歲以上未滿16歲之女
    子，性自主之判斷能力尚未成熟，竟不違反其本意，並基於
    與幼女性交之概括犯意，於同日下午3 時5 分許，偕Ａ女至
    高雄市三民區○○○路172 號益大飯店11樓10號房間，未違
    反Ａ女之意願，以其性器官插入Ａ女陰道內而為性交1 次，
    嗣經Ａ女報警查悉上情。
二、甲○○復承前概括犯意，於民國95年3 月間某日許，透過網
    路聊天室認識未滿14歲之B 女（00年0 月某日生，真實姓名
    、年籍詳卷，代號0000-0000） ，並經B 女告知其就讀國中
    0 年級，於95年3 月15日下午5 時許，駕駛其所有車牌號碼
    00-0000 號自小客車搭載B 女至高雄市鼓山區西子灣賞夜景
    ，見B 女瘦小體型、稚氣臉龐，已能預見B 女為未滿14歲之
    女子，性自主之判斷能力尚未成熟，仍不違反其本意，於同
    日晚間11時許，偕B 女至高雄市三民區○○○路172 號益大
    商務旅館某房間內，經B 女同意，以其性器官，插入B 女陰
    道內而為性交1 次，並於次日早上載B 女至其就讀之00國
    中。再承前概括犯意，於95年3 月16日下午5 時許B 女下課
    後，至00國中校門口搭載B 女，於同日下午5 、6 時許，
    偕B 女至高雄市○○路上龍翔飯店不詳房間內，經B 女同意
    ，以其性器官插入B 女陰道之方式，予以性交得逞。嗣甲○
    ○於95年3 月17日上午10時，載送B 女至高雄市左營區○○
    ○路332 號高雄農田水利會大樓，經農田水利會人員發覺有
    異而報警查悉上情。
三、案經Ａ女之母代號0000-0000A（姓名年籍詳卷）訴由高雄市
    政府警察局三民第一分局及高雄市政府警察局左營分局報告
    臺灣高雄地方法院檢察署檢察官偵查起訴。
    理  由
壹、程序部分：
一、按被告以外之人於審判外之言詞或書面陳述，除法律有規定
    者外，不得作為證據，刑事訴訟法第159 條第1 項定有明文
    。然被告以外之人於審判外之陳述，雖不符前4 條之規定，
    而經當事人於審判程序同意作為證據，法院審酌該言詞陳述
    或書面陳述作成時之情況，認為適當者，亦得為證據。當事
    人、代理人或辯護人於法院調查證據時，知有第159 條第1
    項不得為證據之情形，而未於言詞辯論終結前聲明異議者，
    視為有前項之同意，刑事訴訟法第159 條之5 亦定有明文。
    本件性侵害案件被害人調查表（一）、（二），益大飯店監
    視錄影帶翻拍畫面6 張，被告於高雄市政府警察局左營分
    局所拍攝之臉部特徵照片5 張，0000000000號行動電話通聯
    調閱查詢單，受理疑似性侵害事件驗傷診斷證書，內政部警
    政署刑事警察局95年2 月10日刑醫字第0000000000號鑑驗書
    ，財團法人臺灣省私立高雄仁愛之家附設慈惠醫院精神鑑定
    書各1 份雖均屬審判外之書面陳述，惟被告、辯護人及檢察
    官於本院準備程序時均對前揭證據之證據能力表示無意見，
    亦未於言詞辯論終結前聲明異議，本院審酌上開書面陳述作
    成時之情況，核無違法取證或其他瑕疵，認為以之作為證據
    為適當，自得以之作為本案證據。
二、證人B女於警詢中之陳述，具有證據能力：
    按被告以外之人於檢察事務官、司法警察官或司法警察調查
    中所為之陳述，與審判中不符時，其先前之陳述具有較可信
    之特別情況，且為證明犯罪事實存否所必要者，得為證據，
    刑事訴訟法第159 條之2 定有明文。經查，本件證人即被害
    人證人B 女其於本院作證時距案發之際已達1 年半，就與被
    告發生性行為之事實尚能清晰陳述，然對與被告發生性行為
    之次數、發生性行為之飯店名稱等事項之陳述有前後不一致
    ，或稱時間太久，記不清楚等語。本院審酌B 女於警詢中係
    由女警詢問，且有家人及社工人員陪同，問答時之氣氛、情
    境顯較審理時給予A 女之心理壓迫性為輕，且其於警詢中證
    述之時，距離案發日期較近，記憶自比本院審理時正確，而
    具有特別之可信性，且為證明被告本件犯罪存否所必要之部
    分，依前揭規定，自得作為證據。
三、證人B女於偵查中之陳述，具有證據能力：
    復按被告以外之人於偵查中向檢察官所為之陳述，除顯有不
    可信之情況者外，得為證據，刑事訴訟法第159 條之1 第2
    項定有明文。經查，證人即被害人Ｂ女（00年0 月生，真實
    年籍詳卷），於95年9 月27日檢察官偵訊時尚未滿16歲，依
    刑事訴訟法第186 條第1 項第1 款之規定，不得令其具結，
    核其陳述時之外在環境及情況，亦查無顯有不可信之情況；
    況被告及辯護人於本院準備及審理程序亦不爭執其證據能力
    ，Ｂ女偵訊之證詞，依上開規定，自有證據能力，而得作為
    本案之證據。
貳、實體部分：
一、訊據被告矢口否認有前揭犯行，辯稱：其雖有於前開時、地
    與A 女發生性交行為，然A 女在網路聊天時告訴他就讀00
    000年級，已經16歲了，其並不知悉A 女未滿16歲；且其
    根本不認識B 女，檢察官問的時候，伊誤以為檢察官問的是
    與A 女發生性交行為部分的事實才承認云云。經查：
（一）被告與Ａ女為性交行為部分：
 1、被告於94年12月31日下午3 時5 分許，於高雄市三民區○○
    ○路172 號益大飯店11樓10號房間內，未違反A 女之意願，
    與A 女發生性交行為等情，業據被告坦承不諱，核與證人即
    被害人A 女到院證述情節相符，復有內政部警政署刑事警察
    局95年2 月10日刑醫字第0000000000號鑑驗書、性侵害案件
    被害人調查表（一）、（二）各1 紙、益大飯店監視錄影帶
    翻拍畫面6 張在卷可參，是被告此部份自白與事實相符，堪
    予認定。
 2、按行為人對於構成犯罪之事實，明知並有意使其發生者，為
    直接故意，行為人對於構成犯罪之事實，預見其發生而其發
    生並不違背其本意者，為間接故意，二者雖均為犯罪之責任
    要件，但犯罪態樣並不相同。刑法第227 條關於被害人年齡
    之加重要件規定，旨在保護兒童及少年之身心發展健康及性
    自主決定權，故不以行為人明知被害人之實際年齡為必要，
    如對於被害人年齡有間接故意，即不得謂非故意為之。查被
    害人A 女到院證稱：伊告訴被告伊就讀00國中0 年級，且
    雙方見面時亦約在00國中見面；事後就讀0000，只有
    念到0年級等語（見本院卷第93頁、第98頁），足見被告辯
    稱A 女告知其就讀00000年級並不實在。且依我國民間
    習慣，國人於表達年齡時有實歲（依國曆計算）與虛歲（依
    農曆計算）之區別，而虛歲往往較實歲多1 至2 歲，再依我
    國學制推算Ａ女學齡，一般人均得認知國中生之年紀約在12
    歲以上至15歲以下之年齡區間，參以被告於偵查中自陳：A
    女在聊天時說他16歲，見面時沒有說的很明確，只有說16歲
    上下等語（參臺灣高雄地方法院檢察署95年度偵字第4237號
    卷第16頁），顯見被告主觀上對Ａ女為國中生，實歲應係14
    、15歲，16歲為虛歲等情，有預見之可能，且被告曾因與未
    滿16歲之女子為性交行為，經法院判處徒刑確定，此有台灣
    高等法院被告前案紀錄表在卷可稽，被告既有上開前科，對
    於性交對象年齡之查證，理應更加謹慎，仍於未經確切查證
    Ａ女年齡之情況下對之為性交行為，顯見Ａ女縱為未滿16歲
    女子，亦不違背其本意，被告主觀上自有間接故意甚明。
    被告前開辯解，顯係卸責之詞，不足採信。
 3、綜上所述，被告與14歲以上未滿16歲之Ａ女為性交行為部分
   ，事證明確，被告犯行堪以認定，應予依法論科。
（二）被告與B 女為性交行為部分：
 1、被告於95年3 月15日下午11時許與B 女於高雄市某飯店，及
    於95年3 月16日下午5 時許於高雄市某飯店房間內，徵得B
    女之同意，各發生性行為1 次等情，均經被害人B 女於警詢
    、偵查中證訴明確，核與被告於偵查中所述於95年3 月15日
    到同年月17日，帶被害人（即B 女）到高雄九如路益大飯店
    、七賢路龍翔飯店發生2 次性關係（參高雄地方法院檢察署
    95 年 度偵字第14181 號卷宗第11頁）相符，又被害人B 女
    處女膜有陳舊外傷一情，有高雄市立聯合醫院於95年3 月17
    日所開立之受理疑似性侵害事件驗傷診斷書1 份附卷可憑。
    再參酌被害人B 女於警詢中描述被告開白色車，車牌號碼最
    後一個字是0 、身材瘦瘦高高的約170 公分，沒有戴眼鏡，
    右邊臉頰有2 顆痣等特徵，核與被告自承其駕駛之自小客車
    為00-0000 號，白色，TOYOTA廠牌，及被告於警查局所拍攝
    之臉部特寫照片2 紙，右邊臉頰確有有2 顆痣等情（見高雄
    市政府警察局左營分局警卷第2 頁、第10頁）相符；況且，
    被告所持有之行動電話號碼0000000000均未曾交付他人使用
    ，亦據其供承在卷（見高雄市政府警察局左營分局警卷第2
    頁），持有該00000 00000 之人，於95年3 月15日，與
    000*****號電話通話時間為2689秒，該室內電話經查詢結果
    ，即為B 女住處之電話，帳單寄送地址亦為被害人B 女之住
    址（見高雄市政府警察局左營分局警卷第12頁、第14頁，代
    號與真實姓名對照表），足徵被告辯稱不認識B 女一節，顯
    不足採，綜合上開證據資料，被告確有與B 女性行為2 次，
    應堪認定。
 2、被告雖一再辯稱，檢察官於95年度偵字14181 號偵訊時皆以
    被害人或A 女稱之，致被告誤認檢察官係就其與A 女（0000
    -0000） 為性交部分為訊問，才承認與B 女（代號0000-000
    0）發 生2 次性交行為云云。然查：被告與Ａ女為性交行為
    之時間為94年12月31日，且A 女亦到院證稱：與被告發生過
    1 次性行為，就是起訴書（即臺灣高雄地方法院檢察署95年
    度偵字第4237號）所載之益大飯店那次（見本院卷第94頁）
    ，足認被告與Ａ女僅在94年12月間發生1 次性交行為，95年
    3 月間，被告並未與Ａ女發生性交行為，其如何誤認檢察官
    係就Ａ女部分為訊問而承認，實令人費解。再本院就被告95
    年度偵字第14181 號所載犯罪事實（即被告與B 女為性交行
    為部分）行準備程序時，亦承認有與B 女發生性關係2 次，
    但不知其未滿14歲等語（見本院卷第56頁），更足證被告所
    辯誤認檢察官之訊問內容始承認，係卸責之詞，不足採信。
 3、辯護人雖以B 女對與被告發生性交行為之次數，先後證述反
    覆不一，真實性已足存疑；且B 女與被告在兩情相悅下發生
    多次性交行為，竟未發現被告身上特徵，實有違常情等語，
    為被告辯護。惟按告訴人、證人之陳述有部分前後不符，或
    相互間有所歧異時，究竟何者為可採，法院仍得本其自由心
    證予以斟酌，非謂一有不符或矛盾，即應認其全部均為不可
    採信；尤其關於行為動機、手段及結果等之細節方面，如其
    基本事實之陳述，若果與真實性無礙時，則仍非不得予以採
    信，最高法院著有79年台上字第1599號判例意旨可供參照。
    本件被告雖於警詢及偵查中，均稱共與被告發生2 次性交行
    為，於本院審理時先稱：總共發生1 次性行為，後又改稱於
    隔天3 月16日又發生一次性行為，然該案發生距今已一年餘
    ，被害人之記憶難免有所減損，或因於本院接受訊問時，因
    心理壓力而有語意不清之情況，唯被害人於本院審理中陳述
    ：我可以確定是他（即被告），以身材、長相確定是他（見
    本院卷第96頁），且對於犯罪事實欄所載被害時間、地點及
    被告是否以其性器插入其性器之事實，業據其證訴明確；況
    且，B 女與被告於兩情相悅下發生2 次性交行為，如被告之
    身體無異於常人之特徵，縱使B 女無法指出被告身上之特徵
    ，亦無任何違背常情之處，辯護人前揭所辯尚不足採。
 4、查被害人B 女雖到庭陳稱有告訴被告就讀00國中，14歲了
    等語。然偵查卷存所拍攝離案發約半年之被害人之照片，其
    脂粉未施、身材矮小、臉龐猶然不脫稚氣，且經檢察官當庭
    勘驗其身高154 公分，外表像學生（參臺灣高雄地方法院檢
    察署95年度偵字第14181 號第17頁），縱B 女曾告知被告其
    年齡為14歲，然國中1 年級依我國學制推算其學齡，學生年
    齡約在12歲、13歲之區間，14歲係以虛歲之方式計算表達，
    再目睹被害人之瘦小體型及稚氣臉龐，被告對於B 女係未滿
    14歲應有所預見，於此情況下仍於未確切查證B 女之實際年
    齡前，對之為性交行為，顯見B 女縱為未滿14歲之人，亦不
    違背其本意，其主觀上亦有間接故意甚明。綜上所述，本件
    事證明確，被告犯行堪以認定，應依予法論科。
二、論罪科刑部分：
（一）查被告行為後，刑法業於94年2 月2 日修正公布，95年7
    月1 日起施行。按行為後法律有變更者，適用行為時之法
    律，但行為後之法律有利於行為人者，適用最有利於行為人
    之法律，修正後刑法第2 條第1 項定有明文。而本次法律變
    更，比較時應就罪刑有關之共犯、未遂犯、想像競合犯、牽
    連犯、連續犯、結合犯，以及累犯加重、自首減輕暨其他法
    定加減原因（如身分加減）與加減例等一切情形，綜其全部
    罪刑之結果而為比較（最高法院95年5 月23日95年度第8 次
    刑事庭會議決議參照），茲將本件涉及相關新舊法比較臚列
    如下：
 1、修正後刑法業已刪除第56條連續犯之規定。是於新法修正施
    行後，行為人之數犯罪行為，即須分論併罰。此刪除雖非犯
    罪構成要件之變更，但顯已影響行為人刑罰之法律效果，自
    屬法律有變更，比較新舊法結果，仍應適用較有利於被告之
    行為時法律即舊法論以連續犯。
 2、修正後刑法第91條之1 有關強制治療規定雖將刑前治療改為
    刑後治療，但治療期間未予限制，且治療處分之日數，復不
    能折抵有期徒刑、拘役或同法第42條第6 項所定罰金數額，
    較修正前規定不利於被告，依刑法第2 條第1 項之規定比較
    結果，應以修正前之刑法第91條之1 規定較有利於被告，則
    應適用被告行為時之舊法。
（二）查本件被害人A 女為00年0 月生、B 女為00年0 月生，有
    代號與真實姓名對照表各1 紙在卷足參，足認被告對渠等為
    性交行為時，A 女為14歲以上未滿16歲之女子，B 女為未滿
    14歲之女子。核被告所為，係犯刑法第227 條第1 項對於未
    滿14歲之女子為性交罪、第227 條第3 項對14歲以上未滿16
    歲之女子為性交罪。被告先後3 次對被害人A 女、B 女為性
    交行為，時間緊接，手段相同，所犯係基本構成要件相同之
    罪名，顯係基於概括犯意反覆為之，應依連續犯之規定，論
    以較重之刑法第227 條第1 項與未滿14歲之女子為性交罪，
    並加重其刑。本件被告所犯刑法第227 條之罪，係針對被害
    人之年齡所設之特別處罰規定，自毋庸再依兒童及少年福利
    法第70條第1 項規定加重其刑。爰審酌被告前因妨害性自主
    案件，經高雄少年法院判處有期徒刑3 月，緩刑2 年，於緩
    刑期間內再犯本罪，素行不佳，有臺灣高等法院被告前案紀
    錄表1 份附卷可參，且犯後否認犯行，毫無悔意，惟與被害
    人A 女達成和解，有96年9 月11日和解契約書1 紙在卷可稽
    等一切情狀，量處如主文所示之刑，以資懲儆。再被告經本
    院依修正前刑法第91條之1 之規定，囑請財團法人臺灣省私
    立高雄仁愛之家附設慈惠醫院鑑定被告有無因本件犯罪而有
    強制治療之必要，經該院就被告個人史、生活史、一般疾病
    史及精神病史、一般身體檢查及神經系統檢查、心理衡鑑、
    精神狀態檢查結果，認「從心理衡鑑結果顯示甲員的智能程
    度屬中下智力水準，顯示甲員具有一般水準的認知功能、現
    實感及判斷力。甲員過去曾有一次網路交友犯案經驗，其自
    述知道與未滿16 歲 之少女發生性關係是違法的，顯示其有
    固定犯案模式，甲員對案件之解釋為合理化其犯罪行為。整
    體評估甲員之再犯危險為中低危險程度，鑑定人考量甲員此
    為第二次犯妨害性自主，建議宜接受輔導教育，以減低再犯
    危險。」等語，有該醫院96年4 月16日院九十六附慈精字第
    0000000 號函附之被告精神鑑定報告書在卷可稽（見本院卷
    第30頁），本院參酌上開鑑定報告之專業意見，並審酌被告
    對於性犯罪有再犯之危險，兼及於其身心之健康之維繫，依
    修正前刑法第91條之1 規定併予宣告被告應於刑之執行前令
    入相當處所施以治療，其期間至治癒為止，但最長不得逾3
    年。
三、本件公訴人雖僅就95年度偵字第4237號一案起訴，惟另案95
    年度偵字第14181 號一案，既與起訴之本案，有連續犯之裁
    判上一罪關係，其一部起訴之效力及於全部，本院自得併予
    審理，附此敘明。
據上論斷，應依刑事訴訟法第299 條第1 項前段，刑法第2 條第
1 項前段、刑法第227 條第1 項、修正前刑法第56條、第91 條
之1第1項、第2項，判決如主文。
本案經檢察官乙○○到庭執行職務。
中　　華　　民　　國　　96　　年　　10　　月　　4　　日
                  刑事第十一庭  審判長法　官  施柏宏
                                      法  官  黃宗揚
                                      法  官  黃繼瑜
以上正本證明與原本無異。
如不服本判決應於收受本判決後10日內向本院提出上訴書狀，並
應敘述具體理由，如未敘述上訴理由者，應於上訴期間屆滿後20
日內補提理由書狀於本院（均須按他造當事人之人數附繕本）「
切勿逕送上級法院」。
中　　華　　民　　國　　96　　年　　10　　月　　4　　日
                                      書記官  曾小玲
附錄本案論罪科刑法條全文：
中華民國刑法第227條
對於未滿十四歲之男女為性交者，處 3 年以上 10 年以下有期徒
刑。
對於未滿十四歲之男女為猥褻之行為者，處 6 個月以上 5 年以
下有期徒刑
。
對於十四歲以上未滿十六歲之男女為性交者，處 7 年以下有期徒
刑。
對於十四歲以上未滿十六歲之男女為猥褻之行為者，處 3 年以下
有期徒刑
。
第 1 項、第 3 項之未遂犯罰之。